臺灣臺南地方法院刑事判決
110年度重訴字第13號
                                     110年度重訴字第16號
公  訴  人  臺灣臺南地方檢察署檢察官
被      告  呂仲翔



選任辯護人  蘇國欽律師
被      告  呂東澤



選任辯護人  熊家興律師
            李國禎律師
上列被告等因違反槍砲彈藥刀械管制條例案件，經檢察官提起公
訴（110年度偵字第7260、7318號）及追加起訴（110年度偵字第
9422、12158號），本院判決如下：
    主  文
呂仲翔犯出借非法製造可發射子彈具有殺傷力之槍枝罪，累犯，
處有期徒刑參年，併科罰金新臺幣伍萬元，罰金如易服勞役，以
新臺幣壹仟元折算壹日。
呂東澤犯出借非法製造可發射子彈具有殺傷力之槍枝罪，處有期
徒刑伍年貳月，併科罰金新臺幣伍萬元，罰金如易服勞役，以新
臺幣壹仟元折算壹日。
扣案之改造手槍壹枝（含彈匣壹個，槍枝管制編號：0000000000
 號）及非制式子彈參顆，均沒收。  
    犯 罪 事 實
一、呂仲翔、呂東澤均明知可發射子彈具有殺傷力之改造手槍及
    子彈，係槍砲彈藥刀械管制條例所列管之違禁物品，非經中
    央主管機關許可，不得製造、持有、出借，竟未經許可，基
    於非法製造、持有、出借具殺傷力之改造手槍、子彈之犯意
    ，而分別為下列行為：呂仲翔因知悉友人顏彤軒向其詢問有
    無槍彈可借用後，先於民國109年12月10日21時38分許，以
    臉書messenger（帳號「童國」）向呂東澤（臉書帳號「呂
    澤」）詢問有無管道可取得轉借，呂東澤應允後旋於同年月
    11日23時16分前某時許，向姓名年籍不詳綽號「務仔」之成
    年男子取得具殺傷力之非制式手槍1把後（含彈匣1個，槍枝
    管制編號：0000000000號，下稱系爭槍枝），再以臉書與呂
    仲翔聯繫相約於同年月12日凌晨2時餘許，在臺南市○○區○○○
    路000號「麥當勞」速食店對面某處，將系爭槍枝出借予呂
    仲翔。呂仲翔取得系爭槍枝後，另由其本人以不詳方式取得
    具殺傷力之非制式子彈5顆（此經公訴檢察官當庭變更，本
    院卷第40頁），於同年月12日凌晨3時許，在上開「麥當勞
    」速食店門口處，將系爭槍、彈一併出借予顏彤軒。嗣於同
    年月12日22時40分許，顏彤軒駕駛車牌號碼0000-00號自小
    客車停放在臺南市○○區○○街00號前，因占用車道為取締酒駕
    勤務之員警攔查，在該自小客車查獲系爭槍彈（顏彤軒所涉
    違反槍砲彈藥刀械管制條例部分，由臺灣臺南地方檢察署檢
    察官另案提起公訴）而循線查獲上情。
二、案經臺灣臺南地方檢察署檢察官指揮臺南市政府警察局永康
    分局暨該分局移送同署檢察官偵查起訴。
    理  由
壹、證據能力部分：
　　本院以下所引用之具傳聞性質之證據，檢察官及被告呂仲翔
    、呂東澤及渠等辯護人於本案言詞辯論終結前，並未爭執其
    證據能力，本院審酌前開證據之作成或取得之狀況，並無非
    法或不當取證之情事，且經本院於審判期日就上開證據依法
    進行調查、辯論，依刑事訴訟法第159條之5規定，均具有證
    據能力。至以下所引用之不具傳聞性質之證據，並無證據證
    明係實施刑事訴訟程序之公務員違背法定程序所取得，且經
    本院於審理中提示並告以要旨而為調查，依法自應有證據能
    力。
貳、實體部分：
一、上揭犯罪事實，業據被告呂仲翔、呂東澤於本院審理時均坦
    承不諱，並有如附表所示之相關事證在卷可資佐證，堪認被
    告二人上開任意性自白，確均與事實相符，本件事證明確，
    被告二人犯行洵堪認定，應予依法論科。
二、論罪科刑：
㈠、查可發射子彈具有殺傷力之改造手槍及子彈，分別係槍砲彈
    藥刀械管制條例第4條第1項第1、2款所列管之管制物品，非
    經中央主管機關許可不得持有、出借，故核被告呂仲翔、呂
    東澤所為，均係犯槍砲彈藥刀械管制條例第7條第2項之非法
    出借可發射子彈具有殺傷力之槍枝罪；被告呂仲翔另犯同條
    例第12條第2項之非法出借具有殺傷力之子彈罪。
㈡、吸收犯：
　　按未經許可，無故持有改造手槍罪，其持有之繼續，為行為
    之繼續，至持有行為終了時，均論為一罪，其犯罪客體為該
    改造手槍，嗣後於持有行為繼續中，將持有之改造手槍出借
    或轉讓他人，其出借或轉讓行為必以持有行為為前提，亦以
    該改造手槍為犯罪客體，此種情形與原先單純持有改造手槍
    後，另行起意持該手槍犯他罪之情形不同，所犯他罪之客體
    並非該改造手槍，則持有改造手槍罪自應與所犯他罪分論併
    罰。至單純持有改造手槍後，於持有行為繼續中，另行出借
    或轉讓他人之犯罪態樣，與持有毒品後，另行將該毒品出賣
    或轉讓他人，持有毒品之低度行為，為出賣或轉讓之高度行
    為所吸收，不再論以持有毒品罪相同，僅能依高度行為吸收
    低度行為之法則，論以出借或轉讓改造手槍罪（最高法院96
    年度台上字第6757號判決意旨參照）。是被告呂仲翔、呂東
    澤出借前接續持有可發射子彈具殺傷力之槍枝（被告呂仲翔
    另接續持有具殺傷力子彈）之低度行為，應為其後出借之高
    度行為所吸收，均不另論罪。
㈢、想像競合犯：
　　非法製造、轉讓、持有、寄藏槍砲彈藥刀械等違禁物，所侵
    害者為社會法益，如所製造、轉讓、持有、寄藏客體之種類
    相同（如同為手槍，或同為子彈者），縱令同種類之客體有
    數個（如數支手槍、數顆子彈），仍為單純一罪，不發生想
    像競合犯之問題；若同時製造、轉讓、持有、寄藏二不相同
    種類之客體（如同時持有手槍及子彈），則為一行為觸犯數
    罪名之想像競合犯（最高法院82年度台上字第5303號號判決
    意旨參照）。被告呂仲翔以一行為同時出借可發射子彈具有
    殺傷力之改造手槍、子彈，係以一行為同時觸犯上開2罪名
    ，為想像競合犯，應依刑法第55條之規定，從法定刑較重之
    非法出借可發射子彈具有殺傷力之槍枝罪處斷。
㈣、刑之加重、減輕：
  ⒈被告呂仲翔前於103年間因搶奪案件，經本院以103年度訴字
    第403號判決判處有期徒刑1年6月確定，復於同年間因詐欺
    案件，經臺灣高等法院臺南分院以103年度上易字第643號判
    決判處有期徒刑1年確定，上開二罪經臺灣高等法院臺南分
    院以104年度聲字第712號裁定定應執行有期徒刑2年4月，於
    106年3月6日縮短刑期假釋出監，106年10月22日保護管束期
    滿未經撤銷假釋視已執行完畢，此有臺灣高等法院被告前案
    紀錄表在卷足參，被告呂仲翔於上述有期徒刑執行完畢後5
    年內故意再犯本件有期徒刑以上之罪，為累犯。本院審酌其
    未能因前案之執行有所反省，對刑罰之感應力薄弱，縱經本
    院依累犯規定加重其刑，亦未使被告所受刑罰超過其所應負
    擔之罪責而有過苛之情形，參照司法院釋字第775號解釋意
    旨，爰依刑法第47條第1項規定加重其刑。　　
　⒉按槍砲彈藥刀械管制條例第18條第4項前段規定：犯本條例之
    罪，於偵查或審判中自白，並供述全部槍砲、彈藥、刀械之
    來源及去向，因而查獲或因而防止重大危害治安事件之發生
    者，減輕或免除其刑。依此規定，犯上開條例之罪，必須於
    偵查或審判中自白，並供述全部槍砲、彈藥、刀械之來源及
    去向，並因而使偵查機關查獲，或因而防止重大危害治安事
    件之發生者，始得依上述規定減輕或免除其刑。若被告雖已
    自白並供述其槍砲、彈藥、刀械之來源及去向，但偵查機關
    並未因而查獲或因而防止重大危害治安事件之發生者，尚難
    遽依上述規定減輕或免除其刑。又此所謂「查獲」，固不以
    檢察官已對該槍砲、彈藥、刀械之來源或去向之人提起公訴
    為必要，惟仍應以偵查機關依據被告之供述，經調查而獲悉
    該被供出槍砲、彈藥、刀械之來源或去向之人確有相關犯罪
    事實者為限。否則，被告僅片面供出槍砲、彈藥、刀械來源
    及去向，而未經偵查機關循此查獲相關涉案之人與相關事實
    ，則其所供真偽不明，自難遽邀上開減免之寬典（最高法院
    106年度台上字第743號判決意旨參照）。
  ⒊被告呂仲翔為警查獲後，就前述犯罪事實始終供承不諱，並
    曾於110年3月16日警詢時供述系爭槍枝係向被告呂東澤所借
    得，（見警2卷第13頁），而員警依據被告呂仲翔提供之前
    揭資料進而查獲被告呂東澤等情，有臺南市政府警察局永康
    分局110年9月3日南市警永偵字第1100474976號函在卷可稽
    （見本院卷第75頁），依前述說明，堪認被告呂仲翔就本案
    犯罪事實於偵查中、審理中均自白犯罪，且已供出來源、去
    向因而查獲之事實，是就被告呂仲翔所犯，應依槍砲彈藥刀
    械管制條例第18條第4項前段之規定，減輕其刑，並先加後
    減之。
　⒋至被告呂仲翔、呂東澤之辯護人以系爭槍彈並非被告二人所
    有，僅係代為轉借而短暫持有，且未用於任何不法用途，未
    對社會治安造成實質重大危害，犯罪情節尚屬輕微，若分別
    科處5年以上有期徒刑之刑度，對被告二人之處罰似嫌過重
    ，聲請依刑法第59條之酌量減輕其刑等語，惟適用刑法第59
    條酌減其刑者，必於犯罪之情狀，在客觀上足以引起一般同
    情，認為即予宣告法定低度刑期，猶嫌過重者，始有其適用
    。考量槍枝、子彈均為我國法律禁止持有之物，為一般大眾
    所周知，且非法持有、出借改造手槍及子彈對社會治安危害
    重大，依被告呂東澤之犯罪情狀，尚難認其有顯可憫恕之處
    ，亦無處以法定最低刑度猶嫌過重之情形，又被告呂仲翔業
    依槍砲彈藥刀械管制條例第18條第4項前段之規定減輕其刑
    後，尚無其他事證足認其另有特殊之原因與環境，在客觀上
    足以引起一般同情，即使宣告上開法定最低度刑猶嫌過重之
    情事，被告呂仲翔所犯亦難認有確可憫恕之狀況，從而被告
    二人實無從依刑法第59條之規定酌減其刑，併敘明之。
㈤、量刑：　
    爰審酌被告呂仲翔、呂東澤知悉槍砲、彈藥對生命財產安全
    及社會秩序危害至鉅，仍無視國家制定法律嚴加查緝取締之
    禁令，未經許可，持有、出借可發射子彈具有殺傷力之改造
    手槍，被告呂仲翔另持有非制式子彈，對於他人生命身體財
    產安全及社會治安均帶來相當程度之威脅及潛在危險，所為
    誠值非難，惟念及被告二人犯後坦承犯行，尚知悔悟，兼衡
    被告二人所出借之槍砲、彈藥種類、數量及持有時間，並未
    持以從事其他犯罪行為等情；暨被告呂仲翔高中肄業、被告
    呂東澤高中畢業之智識程度及渠等之家庭生活經濟狀況等一
    切情狀，分別量處如主文所示之刑，並就罰金刑部分，併諭
    知易服勞役之折算標準，以示懲儆。
㈥、沒收部分：
    按違禁物，不問屬於犯罪行為人與否，沒收之，刑法第38條
    第1項定有明文。扣案之改造手槍（含彈匣1 個，槍枝管制
    編號：0000000000 號）及非制式子彈3顆，經送鑑定結果，
    認均具殺傷力，有附表非供述證據編號4之鑑定書在卷可按
    ，堪認上開扣案物品確係槍砲彈藥刀械管制條例第4條第1項
    第1款、第2款所列之槍砲、彈藥，屬違禁物無訛，揆諸前揭
    說明，不問屬於犯罪行為人與否，均應依刑法第38條第1項
    規定宣告沒收。至於經採樣試射之上開非制式子彈2顆，經
    擊發後僅剩餘為彈殼、彈頭，均已失子彈之外形及功能，堪
    認已非屬違禁物，爰均不宣告沒收之。
據上論斷，應依刑事訴訟法第299條第1項前段，槍砲彈藥刀械管
制條例第7條第2項、第4項、第12條第4項、第18條第4項前段，
刑法第11條、第55條前段、第47條第1項、第42條第3 項前段、
第38條第1 項，判決如主文。
本案經檢察官郭書鳴提起公訴及追加起訴，檢察官林容萱到庭執
行職務。
中　　華　　民　　國　　110 　年　　10　　月　　14　　日
            刑事第九庭    審判長法  官  陳本良 
                                法  官  張菁
                                法  官  王鍾湄
以上正本證明與原本無異。
如不服本判決應於收受本判決後20日內向本院提出上訴書狀，並
應敘述具體理由。其未敘述上訴理由者，應於上訴期間屆滿後20
日內向本院補提理由書狀（均須按他造當事人之人數附繕本）「
切勿逕送上級法院」。 
                                書記官  吳幸芳
中　　華　　民　　國　　110 　年　　10　　月　　14　　日
附錄本案論罪科刑法條:
槍砲彈藥刀械管制條例第7條
未經許可，製造、販賣或運輸制式或非制式火砲、肩射武器、機
關槍、衝鋒槍、卡柄槍、自動步槍、普通步槍、馬槍、手槍或各
類砲彈、炸彈、爆裂物者，處無期徒刑或7年以上有期徒刑，併
科新臺幣3千萬元以下罰金。
未經許可，轉讓、出租或出借前項所列槍砲、彈藥者，處無期徒
刑或5年以上有期徒刑，併科新臺幣1千萬元以下罰金。
意圖供自己或他人犯罪之用，而犯前二項之罪者，處死刑或無期
徒刑；處徒刑者，併科新臺幣5千萬元以下罰金。
未經許可，持有、寄藏或意圖販賣而陳列第1項所列槍砲、彈藥
者，處5年以上有期徒刑，併科新臺幣1千萬元以下罰金。
意圖供自己或他人犯罪之用，以強盜、搶奪、竊盜或其他非法方
法，持有依法執行公務之人所持有之第1項所列槍砲、彈藥者，
得加重其刑至二分之一。
第1項至第3項之未遂犯罰之。
槍砲彈藥刀械管制條例第12條
未經許可，製造、販賣或運輸子彈者，處1年以上7年以下有期徒
刑，併科新台幣500萬元以下罰金。
未經許可，轉讓、出租或出借子彈者，處6月以上5年以下有期徒
刑，併科新台幣300萬元以下罰金。
意圖供自己或他人犯罪之用，而犯前二項之罪者，處3年以上10
年以下有期徒刑，併科新台幣700萬元以下罰金。
未經許可，持有、寄藏或意圖販賣而陳列子彈者，處5年以下有
期徒刑，併科新台幣300萬元以下罰金。
第1項至第3項之未遂犯罰之。

附表：
供述證據 非供述證據 1.被告呂仲翔於警詢、偵述及本院之供述（警2卷第3至21頁；偵2卷第21至27頁；院卷第39至45頁、第97至136頁） 2.被告呂東澤於警詢、偵述及本院之供述（警3卷第5至22頁；偵5卷第11至16頁；院卷第39至45頁、第97至136頁） 3.證人顏彤軒於警詢、偵述之供述（警1卷第3至19頁；偵1卷第16至18頁） 4.證人鍾佳儒於警詢之供述（警3卷第23至32頁） 1.顏彤軒之臺南市政府警察局永康分局搜索扣押筆錄【槍砲】、扣押物品目錄表及收據1份（警1卷第29至35頁） 2.臺南市政府警察局永康分局「顏彤軒涉嫌違反毒品、槍砲案」照片10張（警1卷第37至45頁） 3.臺南市政府警察局110年1月14日南市警鑑字第1090679076號鑑定書（偵1卷第41至42頁） 4.内政部警政署刑事警察局110年1月21日刑鑑字第1098041102號鑑定書（偵1卷第45至50頁） 5.呂仲翔之臺灣臺南地方法院搜索票、臺南市政府警察局永康分局搜索扣押筆錄、扣押物品目錄表暨收據1份（警2卷第45至53頁） 6.臺南市政府警察局永康分局偵辦「呂仲翔涉嫌槍砲案」手機截圖照片23張（警2卷第61至72頁） 7.呂仲翔與臉書帳號「呂澤」之對話錄音譯文4紙（警2卷第73至79頁） 8.顏彤軒之臺南市政府警察局永康分局扣押筆錄【毒品】、扣押物品目錄表及收據1份（警1卷第21至27頁） 9.金牛座槍枝示意圖1紙（警1卷第55頁） 10.臺南市政府警察局槍枝初步檢視報告表1份（警1卷第57至65頁） 11.臺灣臺南地方檢察署檢察官110年度偵字第79號起訴書1份（偵1卷第57至61頁） 12.車號0000-00之車輛詳細資料報表1紙（警1卷第79頁） 13.呂仲翔之扣案物品照片6張、執行搜索畫面照片4張（警2卷第81至89頁） 14.顏彤軒駕駛之1019-SW自小客車照片1紙（警2卷第111頁） 15.臺南市政府警察局永康分局110年1月20日南市警永偵字第00000000000-0號調取票聲請書1紙（偵2卷第7頁） 16.臺南市政府警察局永康分局110年4月1日南市警永偵字第0000000000-0號調取票聲請書1紙（偵3卷第33頁） 17.呂東澤之臺灣臺南地方法院搜索票、臺南市政府警察局永康分局搜索扣押筆錄【新化】、扣押物品目錄表暨收據1份（警3卷第37至47頁） 18.呂東澤、鍾佳儒之扣案物品照片15張、執行搜索畫面照片6張（警3卷第81至95頁、第97至101頁） 19.被告呂東澤持用行動電話0000000000之遠傳通訊數據上網歷程查詢結果1紙（警4卷第129頁） 20.被告呂仲翔平日善行之相關證明、其母與女兒之戶籍謄本（院卷第53至70頁） 21.臺南市政府警察局永康分局110年9月3日南市警永偵字第1100474976號函暨附呂仲翔第2次調查筆錄影本1份（院卷第75至91頁）